【裁判字號】    92,交抗,161
【裁判日期】    920918
【裁判案由】    聲明異議
【裁判全文】
臺灣高等法院臺南分院刑事裁定          九十二年度交抗字第一六一號  Ａ
      抗  告  人
      即異 議 人  甲  ○  ○.
右列抗告人因違反道路交通管理處罰條例案件，不服臺灣雲林地方法院中華民國九十
二年八月七日裁定（九十二年度交聲字第一五０號）提起抗告，本院裁定如左：
      主      文
抗告駁回。
      理      由
一、本件原裁定意旨略以：異議人（即本件抗告人）辯稱對九十一年七月九日違規事
    實，因時間久遠已不復記憶是否為自己所駕駛所致，及收費處現場無人在場致不
    得其門繳交停車費云云。惟其對在道路收費停車處所停車，不依規定繳費之事並
    不爭執，台中市警察局交通警察隊依法而為舉發，於法尚無違誤；況台中市停車
    收費設有代收服務，並於通知單上附記其他代收服務之繳費處所，異議人不能推
    為不知，所辯難謂有理。且使用者（即汽車駕駛人）因該停車之事實行為負有繳
    費義務，屬行政執行法第十一條第一項規定「依法令負有公法上金錢給付義務」
    ，停車繳費通知單已有期限規定，自無庸再發通知補繳始得予以舉發該違規事實
    ，是原處分機關據以援引上開規定，裁處並無不當。本件異議為無理由，應予駁
    回等語。
二、抗告意旨略以：抗告人於聲請異議書內所指意旨，遭原裁定曲解，實有未甘。蓋
    以比喻如汽車所有人無駕駛執照時，監理單位將又如何處理而非推托非本人駕駛
    之謂。原裁定強加指摘，令人難以折服。本案在收費處現場非但無人在場，亦無
    隻字片語通知應補繳停車費，又如何至裁定書所指收費處繳納？無任何通知即將
    之處以重罰，難到這就是民主嗎？故請求撤銷原裁定云云。
三、按「在道路收費停車處所停車，不依規定繳費者處新臺幣六百元以上一千二百元
    以下罰鍰。」、「本條例關於車輛駕駛人之處罰，如應歸責於車輛所有人者，處
    罰車輛所有人。」道路交通管理處罰條例第五十六條第一項第十一款、第八十五
    條第三項定有明文。
四、經查：
  (一)抗告人辯稱對九十一年七月九日違規事實，因時間久遠已不復記憶是否為自己所
    駕駛所致，惟其對在道路收費停車處所停車，不依規定繳費之事並不爭執，台中
    市警察局交通警察隊依法而為舉發於法尚無違誤，合先敘明。
  (二)依上該規定，汽車駕駛人只要在收費停車處所停車，不依規定繳費者，即應處以
    六百元以上一千二百元以下罰鍰，並未規定汽車駕駛人在道路收費停車處所停車
    ，不依規定繳費者，應先以通知書通知該汽車駕駛人補繳該未依法繳納之停車費
    用後，始得依法舉發、裁罰之規定，顯見以通知書通知該汽車駕駛人補繳停車費
    用，並非為該規定之處罰要件。
  (三)況依「使用者付費」原則，使用道路停車處所停車之汽車使用人，本應依規定之
    停車費率主動繳付停車費用，汽車使用人未依規定繳付停車費用，依道路交通管
    理處罰條例第五十六條第一項第十一款規定，即應依該規定處罰，殊無僥倖之理
    。按停車在道路收費停車處所，製單人員即製作繳費通知單夾在該車雨刷上，該
    單上已有繳款期限及地點之記載，為一般車輛駕駛人知悉之事。而原台中市停車
    收費設有代收服務，並附記文字於繳費通知單內容如下：(1)向本市任何一位公有
    路邊停車場管理員繳納。(2)至本府第二辦公大樓一樓繳納。（自由路二段五三號
    ）。(3)向全省五家超商（統一、全家、ＯＫ、萊爾富、福客多）繳納。異議人不
    能推諉不知，是抗告人辯稱收費處現場非但無人在場，亦無隻字片語通知應補繳
    停車費云云，即難謂有理。
  (四)再本件地方機關向各個使用者收取停車費權利之發生，理論上，係因使用者進入
    地方主管機關設置之停車場並利用該停車場之事實行為，為學理上所稱之公物利
    用的權利義務關係，使用者因該事實行為負有繳費義務，屬行政執行法第十一條
    第一項規定「依法令負有公法上金錢給付義務」，故停車繳費通知單已有繳款期
    限及地點之記載，自無庸再發通知補繳始得予以舉發該違規事實，是原處分機關
    據以援引上開規定，裁決抗告人罰款新台幣一千二百元，並無不當。
  (五)本院經核原審裁定認為抗告人所提異議為無理由，因予駁回，並無不當。是本件
    抗告意旨所述，為無理由，應予駁回。
五、據上論斷，應依道路交通事件處理辦法第二十六條，刑事訴訟法第四百十二條，
    裁定如主文。
中    華    民    國      九十二      年      九      月      十八      日
                                  臺灣高等法院臺南分院刑事第四庭
                                      審判長法官  鄭    文    肅
                                            法官  陳    珍    如
                                            法官  黃    三    哲
右正本證明與原本無異。
不得再抗告。
                                      法院書記官  陳    淑    貞
中    華    民    國      九十二      年      九      月      二十二    日


司法院資訊處製作；財團法人民間司法改革基金會備份。
